臺灣臺南地方法院刑事判決　　　　　　　96年度訴緝字第62號
公　訴　人　臺灣臺南地方法院檢察署檢察官
被　　　告　朱志明
指定辯護人　黃正彥律師
上列被告因毒品危害防制條例案件，經檢察官提起公訴（88年度
營偵字第1593號、88年度偵字第13142號），本院判決如下：
    主  文                                                                
朱志明連續販賣第二級毒品，處有期徒刑肆年，販賣所得新台幣
參仟元沒收之，如全部或一部不能沒收時，以其財產抵償之。
    事  實                                                                
一、朱志明基於販賣毒品之概括犯意，先於民國（下同）88年8
    月28日，在臺南市西區信義街108巷巷口，販賣第二級毒品
    安非他命1包予吳慶賓，收取價金新台幣（下同）1,000元；
    又於88年8月30日17時許，在臺南市○○區○○路0段000號
    ○○大飯店121室販賣安非他命1包予王憶俊，計價1,000元
    ；再於88年9月16日凌晨零時許，在臺南市○區○○街000巷
    00號5樓之8前，販賣第二級毒品安非他命1包予吳慶賓，收
    取價金新台幣1,000元，嗣經吳慶賓、王憶俊供出毒品來源
    而循線查獲上情。朱志明供出其毒品來源係邱韋智，警方因
    而破獲，邱韋智並因販賣第二級毒品予朱志明等人而經臺灣
    高等法院臺南分院以90年度上訴字第462號判處有期徒刑7年
    2月，並經最高法院駁回上訴確定。
二、案經臺南縣警察局學甲分局報告臺灣臺南地方法院檢察署檢
    察官偵查起訴。
    理  由                                                                
壹、程序部分：
一、證人吳慶賓於警詢之供述，屬被告以外之人審判外之言詞陳
    述，被告否認證人吳慶賓警詢供述之證據能力，而證人吳慶
    賓於本院審理時以證人身分接受交互詰問後，認其於警詢中
    之供述亦無「具有較可信之特別情況」，依刑事訴訟法第
    159條第1項、第159條之3之規範意旨，應認證人吳慶賓警詢
    中之陳述無證據能力。
二、按被告以外之人於檢察事務官、司法警察官或司法警察調查
    中所為之陳述，與審判中不符時，其先前之陳述具有較可信
    之特別情況，且為證明犯罪事實存否所必要者，得為證據，
    刑事訴訟法第159條之2定有明文。證人王憶俊於警詢中之陳
    訴，係被告以外之人於審判外之陳述，且被告不同意作為證
    據，依刑事訴訟法第159條第1項、第159條之5第1項之規定
    ，原則上不得作為本案裁判基礎之證據資料。然證人王憶俊
    於本院96年10月31日審理時先稱沒有向被告購買毒品，只是
    應朋友要求向被告調，但於本院提示警詢筆錄予證人之後，
    證人又改稱警詢筆錄所載之內容大致為實在（見本院卷第12
    5至第126頁），足認證人先前於警詢中之指訴具有較可信之
    特別情況，且為證明犯罪事實存否所必要，符合刑事訴訟法
    第159條之2例外得作為證據之要件規定，應回復其證據能力
    ，合先敘明。
貳、實體部分：
一、訊據被告朱志明矢口否認有販賣毒品安非他命予證人吳慶賓
    、王憶俊之情事，辯稱係與證人吳慶賓、王憶俊合資購買毒
    品安非他命，其上線邱韋智證人吳慶賓也認識，只有一次是
    被告載吳慶賓去向其他販毒者買毒品，是其他販毒者直接將
    毒品交給吳慶賓，吳慶賓沒有必要透過被告購買毒品云云。
    然查：證人吳慶賓於本院96年10月31日審理時結證稱：「（
    問：你從88年間總共與被告買過幾次毒品？）1次或2次。（
    問：你在88年8月28日晚上10點時在台南市西區信義街108巷
    口有無向被告以1,000元買過1包安非他命？）有的。（問：
    你有無又在88年9月16日凌晨在台南市○區○○街000巷00號
    5樓之8前，跟被告以1,000元買過1包安非他命？你確實有在
    88年9月16日凌晨有跟被告購買1包安非他命？）是的。（問
    ：價錢多少？）1,000元1包。（問：你方才不是說你買安非
    他命是自己要用的？）我們一起用的比較少，自己用的比較
    多，拿1,000元叫被告去買毒，是我自己要用的，合資去買
    的時候，都是我們2人要一起用的。」（見本院卷第113至第
    116頁），與其於88年10月27日偵訊時結證所稱：「於88 年
    8月底（28日）晚上10點多，在我信義路租住處巷口向朱某
    購買毒品1小包，第2次於88年9月16日凌晨0時許，亦在租住
    處門口以1,000元購買毒品1小包。」（見88年度營偵字第
    1593號卷第33頁）互核相符，證人吳慶賓明確證述於上開時
    地向被告購買毒品2次，該2次係證人自己單獨施用，並非與
    被告合資購買。次查，證人王憶俊於88年9月25日警詢時稱
    ，於88年8月30日17時許，伊與被告和邱韋智及曾玉君4人在
    臺南市○○區○○路0段000號○○大飯店121室時，被告自
    口袋取出1包安非他命，表示其急需用錢，證人王憶俊因而
    向女友借得1,000元交付被告，被告即將該包安非他命交付
    與證人王憶俊（見警卷第22頁），核與證人王憶俊於88年10
    月15日於偵訊時結證所稱有向被告買過1次毒品，時間為88
    年8月底，地點在樺谷飯店，情況如警訊中所述（見同上偵
    卷第48頁）等情相符，證人王憶俊亦已於警詢及偵訊中明確
    證述確有向被告購買過安非他命1次。證人吳慶賓、王憶俊
    與被告並無宿怨，應無誣陷被告之理由，其證述應堪採信。
    綜上所述，被告販賣第二級毒品安非他命之犯行已臻明確，
    堪以認定，應依法論科。
二、按行為後法律有變更者，適用行為時之法律。但行為後之法
    律有利於行為人者，適用最有利於行為人之法律。修正後刑
    法第2條第1項定有明文。查本件被告行為後，刑法總則編於
    94年2月2日大幅修正公布後，於95年7月1日正式施行，而修
    正後刑法第2條第1項之規定乃為與刑法第1條罪刑法定主義
    相互契合，而貫徹法律禁止溯及既往原則，係規範行為後法
    律變更所生新舊法律比較適用之準據法，是以刑法第2條第1
    項雖經修正，但因屬適用法律之準據法，本身尚無比較新舊
    法之問題，應一律適用裁判時之修正施行後刑法第2條之規
    定以決定適用之刑罰法律。以下先就本件所涉及比較新舊法
    之部分，先予敘明，先予敘明：
(一)、被告行為時，刑法第56條規定「連續數行為而犯同一之罪名
    者，以一罪論。但得加重其刑至二分之一。」，被告行為後
    之刑法業已刪除連續犯之規定，此雖非犯罪構成要件或刑度
    之變更，但因多次犯行是否可依連續犯論以一罪或數罪併罰
    ，顯已影響行為人刑罰之法律效果，自屬法律有變更，應依
    修正施行後刑法第2條第1項規定比較新、舊法。而本案依照
    新法刪除連續犯之規定，必須就被告多次販賣第二級毒品之
    犯行分論併罰，顯然不若舊法得依連續犯之規定論以一罪較
    為有利，因此，仍應適用修正施行前刑法第56條連續犯之規
    定較為有利。
(二)、查被告行為時，修正施行前刑法第65條第2項規定「無期徒
    刑減輕者，為七年以上有期徒刑」，惟被告行為後同條項業
    已修正為「無期徒刑減輕者，為二十年以下十五年以上有期
    徒刑」，參酌其修正理由為無期徒刑之減輕效果，死刑及有
    期徒刑之減輕效果，具有合理之差異為當，易言之，無期徒
    刑減輕為有期徒刑之下限，不應低於有期徒刑減輕之上限，
    而有此修正，此部分乃刑罰實質內容之變更，影響行為人刑
    罰結果，自屬法律有變更，而有比較新舊法之必要，茲因修
    正施行後刑法第65條第2項關於無期徒刑減輕刑度範圍業已
    提高，因此，依刑法第2條第1項之規定，應適用修正施行前
    刑法第65條第2項之規定對被告較為有利。
三、按安非他命屬毒品危害防制條例第2條第2項第2款所列之第
    二級毒品，是核被告所為，係犯毒品危害防制條例第4條第
    2項販賣第2級毒品罪。被告持有第二級毒品安非他命之低度
    行為，應為販賣第二級毒品安非他命之高度行為所吸收，不
    另論罪。被告先後3次販賣第二級毒品毒品安非他命之犯行
    ，時間緊接，犯罪構成要件相同，顯係基於概括之犯意反覆
    為之，為連續犯，應依修正施行前刑法第56條之規定以一罪
    論，並加重其刑。又被告供出其毒品來源係邱韋智，警方因
    而破獲，邱韋智並因販賣第二級毒品予朱志明等人而經臺灣
    高等法院臺南分院以90年度上訴字第462號判處有期徒刑7年
    2月，並經最高法院駁回上訴確定在案，有上開判決書附卷
    可按，爰依毒品危害防制條例第17條之規定，減輕其刑，並
    先加後減之。爰審酌被告矢口否認販賣第二級毒品犯行，犯
    後態度非佳，且其為謀求私利，從事販賣毒品，令買受毒品
    者沉迷於毒癮，無法自拔外，輕則戕害個人身心，重則因缺
    錢買毒而引發各式犯罪，實為多種犯罪之源頭，對國家、社
    會、個人之傷害可謂至深且鉅，有鑑於毒品販售常有暴利可
    圖，故非予嚴懲，不足以遏止此類非行，惟審酌依目前證據
    調查結果顯示被告販賣數量、次數、所得款項非鉅，暨其生
    活狀況、智識程度、犯罪手段等一切情況，量處如主文所示
    之刑，以資懲儆。被告販賣毒品所得共計3,000元，應依毒
    品危害防制條例第19條第1項之規定沒收之，如全部或一部
    不能沒收時，以其財產抵償之。
據上論斷，應依刑事訴訟法第299條第1項前段，毒品危害防制條
例第4條第2項、第17條、第19條第1項前段，刑法第11條前段、
第2條第1項但書、修正施行前刑法第56條，判決如主文。
本案經檢察官蔡英俊到庭執行職務。
中    華    民    國    96    年    11    月    14    日
                  刑事第七庭  審判長法  官  陳振謙
                                    法  官  卓穎毓
                                    法  官  高如宜 
以上正本證明與原本無異。
如不服本判決應於收受本判決後10日內向本院提出上訴書狀，並
應敘述具體理由。如未敘述上訴理由者，應於上訴期間屆滿後20
日內向本院補提理由書狀（均須按他造當事人之人數附繕本）「
切勿逕送上級法院」。 
                                    書記官  陳姿利 
中    華    民    國    96    年    11    月    15    日
附錄本案論罪科刑法條全文：
毒品危害防制條例第4條第2項：
製造、運輸、販賣第二級毒品者，處無期徒刑或七年以上有期徒
刑，得併科新臺幣七百萬元以下罰金。